臺灣宜蘭地方法院民事裁定
111年度司繼字第134號
聲  請  人  黃烘銘  


上列聲請人聲請選任遺產管理人事件，本院裁定如下：
    主  文
選任黃宗德地政士為被繼承人黃萬枝（男、民國00年0月00日生
、身分證統一編號：Z000000000號、民國109年9月13日死亡，生
前最後住所：宜蘭縣○○鄉○○○路00○0號）之遺產管理人。
准對被繼承人黃萬枝之繼承人為承認繼承之公示催告。
被繼承人黃萬枝大陸地區以外之繼承人，應自前項公示催告揭示
於司法院資訊網路之日起壹年內承認繼承。上述期限屆滿，無繼
承人承認繼承時，被繼承人黃萬枝之遺產，於清償債權，並交付
遺贈物後，如有剩餘即歸屬國庫。
聲請程序費用新臺幣壹仟元由被繼承人黃萬枝之遺產負擔。
    理  由
一、按繼承開始時，繼承人之有無不明者，由親屬會議於一個月
    內選定遺產管理人，並將繼承開始及選定遺產管理人之事由
    ，向法院報明；無親屬會議或親屬會議未於前條所定期限內
    選定遺產管理人者，利害關係人或檢察官，得聲請法院選任
    遺產管理人，並由法院依前項規定為公示催告；公示催告期
    限屆滿，無繼承人承認繼承時，其遺產於清償債權，並交付
    遺贈物後，如有剩餘，歸屬國庫，民法第1177條、第1178條
    第2項、第1185條分別定有明文。次按受遺贈人申辦遺贈之
    土地所有權移轉登記，應由繼承人先辦繼承登記後，由繼承
    人會同受遺贈人申請之；如遺囑另指定有遺囑執行人時，應
    於辦畢遺囑執行人及繼承登記後，由遺囑執行人會同受遺贈
    人申請之。前項情形，於繼承人有無不明時，仍應於辦畢遺
    產管理人登記後，由遺產管理人會同受遺贈人申請之，土地
    登記規則第123條亦有明定。
二、聲請意旨略以：聲請人為被繼承人黃萬枝之遺囑執行人，被
    繼承人於民國109年9月13日死亡，生前曾立有遺囑，並囑咐
    將其遺產遺贈予聲請人，惟被繼承人死亡時，其繼承人均已
    死亡，且無親屬會議於一個月內選定遺產管理人，致聲請人
    無法執行其遺囑執行人之職務，爰基於利害關係人地位，依
    法聲請選任黃宗德地政士為被繼承人之遺產管理人等語。
三、經查，聲請人主張之上開事實，業據其提出除戶戶籍謄本、
    繼承系統表及代筆遺囑等件為證，是聲請人據以聲請選任遺
    產管理人，於法有據，應予准許。
四、又按遺產管理人之設，旨在管理保存及清算遺產，以免遺產
    散失，是以遺產管理人具有相當之公益色彩；另選任遺產管
    理人，除慮及管理遺產之公平性外，尚須考慮其適切性，亦
    即可對其遺產、遺債之情形瞭解較深，或具法律、會計等專
    業能力，復與遺債債權人無利害共同關係而得忠誠處理者，
    優先選任為宜。又聲請人推薦黃宗德地政士擔任被繼承人之
    遺產管理人，業獲黃宗德地政士之同意，有其出具之同意書
    正本在卷足稽，本院審酌被繼承人之遺囑係由黃宗德地政士
    擔任見證人兼代筆人，顯見被繼承人對其有一定之信任，且
    黃宗德地政士未自被繼承人之遺產分得任何利益，當無利害
    衝突之虞，認由黃宗德地政士擔任被繼承人之遺產管理人，
    應屬適當。爰裁定如主文第1項所示，並依法為承認繼承之
    公示催告。
五、程序費用負擔之依據：家事事件法第127條第4項。
六、如不服本裁定，應於裁定送達後10日內向本院提出抗告狀，
    並繳納抗告費新臺幣1,000元。
中　　華　　民　　國　　111 　年　　10　　月 　13 　日
                    家事法庭司法事務官　徐麗花